【裁判字號】    97,易,1004
【裁判日期】    980227
【裁判案由】    詐欺
【裁判全文】
臺灣雲林地方法院刑事判決              97年度易字第1004號
公  訴  人  臺灣雲林地方法院檢察署檢察官
被      告  丙○○
上列被告因詐欺案件，經檢察官提起公訴（97年度偵字第5576號
），被告於準備程序進行中就被訴事實為有罪之陳述，本院進行
簡式審判程序，判決如下：
    主  文
丙○○幫助共同意圖為自己不法之所有，以詐術使人將本人之物
交付，處有期徒刑伍月，如易科罰金，以新臺幣壹仟元折算壹日
，緩刑貳年。
    事  實
一、丙○○可預見提供本人所有之金融機構帳戶之存摺、提款卡
    及密碼等物予他人使用，他人可能利用該帳戶作為詐欺取財
    之匯款帳戶，以掩飾犯罪之不法所得，並逃避執法人員之查
    緝，竟容任他人將其帳戶做為詐欺取財之工具，而基於幫助
    他人實施詐欺取財犯罪之不確定故意，於民國97年4 月中旬
    ，在臺中市○○路家樂福前，將其於96年2 月26日所開立之
    第一商業銀行南崁分行帳號為00000000000 號帳戶之存摺、
    提款卡及密碼等物，交付予真實姓名、年籍不詳之成年男子
    。嗣該不詳成年男子所組成之詐欺集團成員於取得丙○○上
    開帳戶之存摺、提款卡及密碼後，即共同基於意圖為自己不
    法所有之犯意聯絡，由該詐騙集團之成員於97年4 月15日19
    時30分許，撥打電話予甲○○，向甲○○佯稱其前所購買DH
    C 商品因匯款方式錯誤，須依指示操作自動櫃員機更正，以
    免重複扣款云云，甲○○信以為真而陷於錯誤，復依該不詳
    成員來電指示操作自動櫃員機，而於同日21時12分許及同日
    21時14分許，共2 次，各存款新臺幣（下同）97,000元及3,
    000 元至丙○○前揭第一商業銀行帳戶內，合計損失十萬元
    。嗣甲○○事後發覺有異，始知受騙，並報警查悉上情。
二、案經臺北市政府警察局中山分局報由臺灣臺北地方法院檢察
    署呈請臺灣高等法院檢察署移轉臺灣雲林地方法院檢察署檢
    察官偵查後提起公訴。
    理  由
一、本件被告丙○○所犯為死刑、無期徒刑、最輕本刑為三年以
    上有期徒刑以外之罪，經本院裁定適用簡式審判程序，故不
    適用傳聞排除法則有關限制證據能力之相關規定，合先敘明
    。
二、被告丙○○之上開犯罪事實，除有其於本院審理時之自白外
    ，尚有下列證據可佐：
    (一)被害人甲○○之警訊筆錄（臺灣台北地方法院檢察署97年
      度偵字第15598號卷第5 頁）。
    (二)第一商業銀行南崁分行97年5 月8 日一南崁字第87號函暨
      所附之被告開戶基本資料、交易明細資料各1 份（同上卷
      第23頁至第25頁）。
    (三)第一銀行自動櫃員機客戶交易明細表影本2 紙（同上卷第
      36頁） 。
    (四)第一商業銀行南崁分行97年8 月7 日一南崁字第146 號函
      （同上卷第57頁）。
    足認被告之自白與事實相符，故本件事證明確，被告犯行堪
    以認定，應依法論科。
三、論罪科刑
    按刑法上之幫助犯，係對於犯罪與正犯有共同之認識，而以
    幫助之意思，對於正犯資以助力，而未參與實施犯罪之行為
    者而言（最高法院88年度臺上字第1270號判決意旨參照）。
    被告基於幫助詐欺取財之未必故意，提供系爭帳戶之存摺、
    提款卡及密碼予詐欺集團中已成年之真實姓名、年籍不詳之
    人，該詐欺集團旋以詐術向被害人詐取財物，並無證據證明
    被告有參與詐欺取財犯行之構成要件行為。又被告將其所有
    之帳戶資料予詐欺集團成員作為詐取財物之用，該集團成員
    間有犯意聯絡、行為分擔，為共同正犯。故核被告丙○○所
    為，係犯刑法第30條第1 項、第339 條第1 項幫助詐欺取財
    罪，爰依同法第30條第2 項之規定，依正犯之刑減輕之。爰
    審酌被告之行為致使檢、警機關難以查知詐欺集團正犯之真
    實身分，而助長犯罪，使詐欺集團難以遭偵破，以致詐欺取
    財情事未能根絕，影響所及，造成人與人之間的信賴感受嚴
    重之破壞，對於社會治安、秩序及財產權之危害不輕，惟念
    被告於犯後已坦承犯行，且表示願意與被害人和解，雖被害
    人經本院於傳票上記載「如欲和解獲得賠償，則請務必到庭
    」，經合法傳喚而未到庭，致無法達成和解，但已見被告具
    有悔意，且被告所為僅係幫助行為，又無獲取詐欺集團之犯
    罪所得，被害人尚可循民事途徑請求賠償，暨被告之素行狀
    況、智識程度等一切情狀，量處如主文所示之刑，並諭知如
    易科罰金之折算標準，以資懲儆。末查，被告並無前科，有
    臺灣高等法院被告前案紀錄表在卷可稽，因一時失慮，偶罹
    刑典，事後於本院審理時已坦承犯行，已有悔意，信其經此
    偵審程序並科刑之教訓後，應知戒慎警惕，信無再犯之虞，
    本院認前開對被告所宣告之刑，以暫不執行為適當，爰併予
    宣告緩刑2 年，以啟自新。
據上論斷，依刑事訴訟法第273 條之1 第1 項、第284 條之1 第
299 條第1 項前段、第310 條之2 、第454 條，刑法第339 條第
第1 項、第28條、第30條第1 項前段、第2 項、第41條第1 項前
段、第74條第1 項第1 款，刑法施行法第1 條之1 第1 項、第2
項前段，判決如主文。
本案經檢察官乙○○到庭執行職務。
中    華    民    國    98    年    2     月    27    日
                  刑事第二庭    法  官  楊昱辰
以上正本證明與原本無異。
如不服本判決應於收受判決後10日內向本院提出上訴書狀，並應
敘述具體理由；其未敘述上訴理由者，應於上訴期間屆滿後20日
內向本院補提理由書（均須按他造當事人之人數附繕本）。「切
勿逕送上級法院」。
                                書記官  顏錦清
中    華    民    國    98    年    2     月    27    日
附錄法條：中華民國刑法第339條第1項
意圖為自己或第三人不法之所有，以詐術使人將本人或第三人
之物交付者，處5 年以下有期徒刑、拘役或科或併科1 千元以下
罰金。


司法院資訊處製作；財團法人民間司法改革基金會備份。
